臺灣高等法院刑事裁定
111年度抗字第1024號
抗  告  人
即  被  告  林秉樞



選任辯護人  陳頂新律師
            劉繼蔚律師
            黃國城律師
上列抗告人因聲請法官迴避案件，不服臺灣新北地方法院中華民
國111年5月13日裁定（111年度矚訴字第1號），提起抗告，本院
裁定如下：
    主  文
抗告駁回。                                              
    理  由
一、原裁定意旨略以：抗告人即被告林秉樞（下稱被告）因傷害
    等案件，於民國111年5月13日在原審法院行準備程序時，依
    刑事訴訟法第18條第2款、17條第1、2款規定聲請法官迴避
    。嗣經合議庭評議後，當庭諭知本案並無刑事訴訟法第17條
    第1、2款規定迴避事由而駁回被告此部分聲請，至被告依同
    法第18條第2款規定聲請法官迴避部分則另行分案處理，且
    依同法第22條規定無須停止訴訟程序等語。
二、抗告意旨略以：對於法官迴避之聲請，依刑事訴訟法第21條
    規定應由同法院另一合議庭裁定，不論法院覺得被告聲請法
    官迴避之理由如何無稽、無理，均不能由受迴避聲請之合議
    庭恣為決定。本案原審法院以無刑事訴訟法第17條第1、2款
    規定法官迴避事由而當庭逕自裁定駁回被告此部分聲請，而
    未分案由同法院另一合議庭審理，其所為裁定顯然違反刑事
    訴訟法第21條規定，爰依法提起抗告云云。
三、按司法審判，必須獨立，為避免行政權等外力干涉或介入，
    設有法官法定原則；復為期審判能夠客觀、公正，創有法官
    迴避制度。而當事人聲請法官迴避，以有刑事訴訟法第18條
    第1款、第2款所列情形之一者為限，亦即，法官須有刑事訴
    訟法第17條各款所列應自行迴避，不得執行職務之情形而不
    自行迴避；或除該等情形以外，足認其執行職務有偏頗之虞
    者，當事人始得聲請法官迴避。又法官迴避之聲請，由該法
    官所屬之法院以合議裁定之，該項裁定，被聲請迴避之法官
    不得參與，此觀諸刑事訴訟法第21條第1項前段、第2項規定
    自明。
四、經查：被告因傷害等案件，於原審法院111年5月13日行準備
    程序時，為聲請閱覽卷證等爭議，當庭遞狀並以言詞依刑事
    訴訟法第18條第2款、17條第1、2款規定，聲請原審合議庭
    全體法官迴避。嗣經原審合議庭評議結果，以案件並無刑事
    訴訟法第17條第1、2款規定法官迴避事由而駁回被告此部分
    聲請，並將被告依同法第18條第2款規定聲請法官迴避部分
    另行送分案處理，且諭知依同法22條規定無須停止訴訟程序
    ；被告除當庭就前述駁回部分聲明抗告外，並於同日向原審
    法院提出「刑事法官迴避抗告狀」提起抗告，有被告「刑事
    法官迴避抗告狀」及原審法院111年5月13日準備程序筆錄各
    1份附卷可稽（見本院卷第7至23頁，原審卷二第197至207頁
    ）。而原審合議庭裁定另行送分案處理部分(即被告依刑事
    訴訟法第18條第2款規定聲請原審合議庭全體法官迴避部分)
    ，嗣經原審法院另行分案後，由另一合議庭於111年5月26日
    以111年度聲字第1290號裁定駁回聲請，被告提起抗告，並
    經本院於111年7月6日以111年度抗字第964號裁定駁回抗告
    確定，有原審法院111年度聲字第1290號裁定影本及本院111
    年度抗字第964號裁定正本各1份附卷可參(見本院卷第51至7
    9頁)，參諸卷附原審法院111年度聲字第1290號裁定意旨，
    該裁定除就被告依刑事訴訟法第18條第2款規定聲請法官迴
    避部分認無理由裁定駁回聲請外，另就被告依刑事訴訟法第
    17條第1、2款規定聲請法官迴避部分亦認為無理由，而一併
    駁回被告聲請(見原審法院111年度聲字第1290號裁定理由欄
    三、㈢、四所載【即裁定第8至9頁】)，是本件原審合議庭就
    被告依刑事訴訟法第17條第1、2款規定所為法官迴避之聲請
    當庭予以裁定駁回，固有違刑事訴訟法第21條第2項規定，
    而難謂無程序上之瑕疵，惟此部分嗣後既已經原審法院另行
    分案由另一合議庭審理後裁定，已如前述，則被告此部分之
    訴訟權益顯已獲實質上保障，而未受有程序上之不利益。是
    本件被告猶執前詞提起抗告，揆諸上揭說明，即無理由，應
    予駁回。
據上論斷，應依刑事訴訟法第412條，裁定如主文。
中　　華　　民　　國　　111 　年　　7 　　月　  18　　日
                  刑事第一庭    審判長法　官  周煙平
                                      法　官  連育群
                                      法　官  吳炳桂
以上正本證明與原本無異。
不得再抗告。
                                      書記官  鄭舒方
中　　華　　民　　國　　111 　年　　7 　　月　　19　　日